臺灣臺北地方法院交通事件裁定　　　　　　　　　 九十年度交聲字第一○七二號
　　原處分機關　台北市交通事件裁決所
　　受 處分 人　甲○○　男　二十一歲（民國六十九年十二月四日生）
　　即 異議 人
右列受處分人因違反道路交通管理處罰條例案件，對於台北市交通事件裁所九十年十
月五日所為之處分（原處分案號：北市交裁三字第裁二二—ＡＥ0000000號）
，聲明異議，本院裁定如左：
        主  文
異議駁回。
        理  由
一、按交通違規事件裁罰案件，性質上屬於交通行政主管機關本於職權就公法上具體
    事件所為之決定而對外直接發生法律效果之單方行政行為，參酌行政法院五十六
    年度判字第八一號判例意旨「本件原告行為時尚在舊所得稅法施行期間，實體上
    固應適用舊法，但被告官署稅捐稽徵程序開始於現行所得稅法令公布施行以後，
    程序上即應是新法」，故本件道路交通管理處罰條例雖於民國九十年一月十七日
    公布修正、同年六月一日施行，再於九十一年七月三日公布修正、同年七月五日
    施行，但均並未修及該條例第三十一條第六項、第六十條第一項均並未修正，依
    行政「實體從舊，程序從新」原則，尚無比較新舊法問題，而本件行為時法為修
    正前之舊法，核先敘明。
二、次按道路交通安全規則第二條第一項第一款及道路交通管理處罰條例第三條第八
    款均明文規定該等有關道路交通管理法規所指之「汽車」均包含「機器腳踏車」
    。而按機器腳踏車駕駛人或附載座人未依規定戴安全帽者，處駕駛人新臺幣五百
    元罰鍰，道路交通管理處罰條例第三十一條第六項定有明文；復按汽車駕駛人，
    駕駛汽車有違反本條例之行為，經交通勤務警察或依法令執行交通稽查任務人員
    制止時，不聽制止或拒絕停車接受稽查而逃逸者，除按各該條規定處罰外，處新
    臺幣三千元以上六千元以下罰鍰，道路交通管理處罰條例第六十條第一項亦有明
    文，再機車駕駛人駕駛機車違反道路交通管理處罰條例第六十條第一項規定者，
    除應依該條所規定之罰鍰處罰外，並予記違規點數一點，道路交通管理處罰條例
    第六十三條第一項第一款亦定有明文。
三、本件受處分人即異議人甲○○於九十年六月八日下午五時許騎乘ＢＦＲ—五九五
    號重型機車在台北市○○路、軍功路路口處，因附載之乘客未戴安全帽，遇台北
    市政府警察局文山分局第一分局警員認為受處分人違反道路交通管理處罰條例第
    三十一條第六項規定，當場攔停欲行掣單舉發，然受處分人竟於員警上前攔查時
    ，拒絕停車受檢，直至木柵路、秀明路口方為警攔下，仍謊稱欲停取證件、並請
    附載人下車，竟待附載人下車即加速逃逸，而為警逕行製單舉發，經臺北市交通
    事件裁決所裁罰後，受處分人於到案日期前向原處分機關提出申訴，經原處分機
    關請舉發單位即台北市政府警察局文山分局第一分局調查結果，仍認受處分人有
    前開違規行為，原處分機關乃依前揭道路交通管理處罰條例第三十一條第六項、
    第六十條第一項第一款規定於九十年十月五日裁處罰鍰新臺幣三千五百元，並記
    違規點數一點。
四、訊據受處分人甲○○矢口否認有任何違反道路交通管理處罰條例規定之行為，辯
    稱：並未於違規時間經過違規地點，舉發人員可能看錯云云。經查：
  (一)受處分人自承：伊係位於深坑鄉之東南技術學院學生，平日下午四、五時許，下
    課一定會經過木柵路、軍功路口，而違規時間機車並未出借他人等語（見本院九
    十年十二月十四日、七月五日筆錄），是違規時間、地點均與受處分人平日下課
    必經時、地相符。
  (二)又證人即原現場攔查員警許孝全結證稱：「木柵軍功路口，我騎車正等紅綠燈時
    ，看到受處分人附載的人沒有戴安全帽，等綠燈時，我準備要去舉發，他後座的
    人看到我騎警用機車，於是加速前往騎走，到了秀明路口他因為被大車擋住，被
    我攔下，他佯裝要拿證件給我時候，駕駛人有叫附載的人下車，卻又直接左轉往
    政大方向疾馳。我請附載的人到分隊，他說駕駛人是他在撞球間認識的朋友，駕
    駛人駕駛黑色重型機車」、「（問：車牌號碼何時記下？）之前追車時已經注意
    車牌，在木柵秀明路口我攔他下來時候，我也怕他逃走，自己用筆記載在小冊子
    上。」（均見本院九十一年七月三十一日筆錄）；而以證人許孝全係本件原處分
    機關所認定受處分人有右開違規行為之原證人，其到庭在本院法官面前具結以言
    詞供述本件訴訟上之待證事實（即受處分人有右開違規事實），因其與受處分人
    毫無怨懟，自無自陷於偽證罪之追訴而構詞誣賴受處分人之理；且於本件卷存證
    據資料內並無任何積極證據足以證明員警上開供述係屬虛偽，亦未有足以令人顯
    信其證述為不可採之品性證據或前科證據存在，本院自不得僅億證人為本見開單
    告發受處分人之員警而全盤抹煞其餘訴訟上所具之證人資格，況受處分人就上開
    證人陳證，無法舉出或提出任何對其有利之證據資料，以使本院對證人所述產生
    合理之懷疑，而交通警察製單舉發違反道路交通管理處罰條例所列之違規事實，
    本質上為行政處分，係公務員基於職務上之權力，依法就特定之具體事件上所為
    之具公法上效果之單方面行政行為，基於公務員為公法上行為具有公信力之原則
    ，該行政行為當可被推定為真正，其據以依法處分之事實認定亦為正確無誤，本
    此公信原則，乃立法者賦予行政機關制定違反道路交通事件統一裁罰標準及處理
    細則，使勤務員警得當基礎分以達其維護交通秩序、安全之行政目的，反之若公
    務員一切行政行為均需預留證據以證其實，則國家行政勢必窒礙難行，據此，刑
    事訴訟法就犯罪證據有關之規定中與屬行政秩序罰之交通違規裁罰本質不合之部
    分，自不在準用之列，從而本院由製單員警陳證已可得受處分人確有前開違規行
    為之心證，於受處分人無其他舉發有誤之相關證據且本院經查業無何證據可認舉
    發有捏造事實之情時，值勤員警本其維護交通秩序及安原職責所為之舉發，自應
    推定其合法正確。是以證人許孝全於違規人正後方自木柵軍功路口至秀明路口追
    隨之長距離，而能正確記下違規機車之顏色、車號與受處分人相同等情相參，本
    件受處分人前開違規之事實，洵堪信為真。
  (三)且受處分人於九十一年七月十三日首次申訴業僅陳明「無照片」勾選「為收受紅
    單、照片」（並於照片二字上圈選），並未於下一欄「違規事實舉發有誤」為勾
    選，是受處分人於初次申訴時，並未就非行為人為申訴，而受處分人於該次申訴
    中並未經任何人之脅迫、詐術，於意識清楚且任意、無爭執錯誤之狀況下，確已
    陳稱明確，則以受處分人該時之初次陳述較少權衡其利害得失或受他人干預，依
    經驗法則，較諸事後改稱為可信。其後又僅空言：忘記違規日期「星期五」之正
    確下課時間、忘記當日有否附載乘客等語（見本院九十一年七月三十一日筆錄）
    ，並迄今無法提出正確之課程表以佐其言，則受處分人空言辯：並無於違規時間
    經過該地云云，實難採信。
  (四)綜上所述，原處分機關依行為時之道路交通管理處罰條例第三十一條第六項、第
    六十條第一項第六款規定裁處新臺幣三千五百元罰鍰並記違規記點數一點，核無
    不合。本件聲明異議為無理由，應予駁回。
據上論斷，應依道路交通案件處理辦法第十九條，裁定如主文。
中      華      民      國    九十一    年     十二     月    三十一    日
                          臺灣臺北地方法院交通法庭
                                    法  官  郭惠玲
右正本證明與原本無異。
如不服本裁定，應於裁定送達後五日內向本院提出抗告狀。
            書記官  陳  懿
中      華      民      國    九十二    年     一     月     二       日
